【裁判字號】    89,簡上,65
【裁判日期】    890721
【裁判案由】    傷害
【裁判全文】
臺灣板橋地方法院刑事判決                          八十九年度簡上字第六五號
    公  訴  人  臺灣板橋地方法院檢察署檢察官
    上  訴  人
    即  被  告  丙○○
    選任辯護人  林凱倫
右列上訴人即被告因家庭暴力之傷害等案件，不服本院八十八年度板簡字第一五０二
號，中華民國八十九年一月十二日第一審判決（聲請簡易判決處刑案號：臺灣板橋地
方法院檢察署八十八年度偵續字第二二七號），提起上訴，本院管轄之合議庭判決如
左：
    主  文
原判決撤銷。
丙○○被訴恐嚇危害安全部分無罪；被訴傷害部分公訴不受理。
    理  由
壹、被訴恐嚇危害安全部分
一、聲請簡易判決處刑意旨略以：被告丙○○於民國八十七年十二月二十九日下午六
    時許，在臺北縣板橋市○○街一三九號七樓，因家務之事與其妻甲○○發生爭執
    ，不讓甲○○回家，抱起甲○○欲往樓下丟，致使甲○○心生畏懼，因認被告涉
    有刑法第三百零五條之恐嚇危害安全罪嫌云云。
二、按犯罪事實，應依證據認定之，無證據不得推定其犯罪事實；不能證明被告犯罪
    者，應諭知無罪之判決，刑事訴訟法第一百五十四條及第三百零一條第一項分別
    定有明文。次按事實之認定，應憑證據，如未能發現相當證據，或證據不足以證
    明，自不能以推測或擬制之方法為裁判基礎；認定犯罪事實所憑之證據，雖不以
    直接證據為限，間接證據亦包括在內，然無論直接或間接證據，其為訴訟上之證
    明，須於通常一般之人均不致於有所懷疑，而得確信其為真實之程度者，始得據
    之為有罪之認定，倘其證明尚未達到此一程度，而有合理之懷疑存在時，即無從
    為有罪之認定，最高法院四十年台上字第八六號及七十六年台上字第四九八六號
    判例分別著有明文。
三、公訴人認被告丙○○涉有刑法第三百零五條之恐嚇危害安全罪嫌，無非係以告訴
    人甲○○於偵查中指訴甚詳為其論據。
四、訊據被告丙○○堅決否認有前揭公訴人所指之犯行，辯稱：伊根本沒有抱起甲○
    ○到陽台外，且依陽台之高度為一百十四公分，裝上鐵窗之平台寬度為六十一公
    分，外沿之鐵製圍欄高四十六公分，伊不可能站在樓地板將甲○○抱起，並使其
    上半身伸出陽台之鐵窗外，伊沒有恐嚇甲○○等語。
五、經查，公訴人認被告有恐嚇之犯行，徒以告訴人甲○○之指訴，為其唯一理由，
    但按告訴人之告訴，係以使被告受刑事訴追為目的，是其陳述是否與事實相符，
    仍應調查其他證據以資審認，最高法院五十二年臺上字第一三００號判例闡釋甚
    明。本件公訴人既僅以告訴人甲○○之指訴，為其唯一理由，殊乏其他證據，足
    資證明被告確有恐嚇之犯行，而被告復堅決否認有恐嚇之犯行，徒憑告訴人甲○
    ○一人之指訴，顯尚不足以遽認被告確有恐嚇之犯行。又依告訴人甲○○指訴遭
    受恐嚇之現場，業據被告提出告訴人甲○○所指訴之現場照片八幀在卷，依該照
    片所示之現場情形，陽台高度為一百十四公分高（水泥製），再往外延伸為寬度
    六十一公分之平台（鋼鐵製），之後再有向上高度為四十六公分高之圍欄（鋼鐵
    製），若被告確有未經告訴人同意而強行將告訴人甲○○抱起置於陽台上，且使
    告訴人甲○○半身在樓外之舉止，則被告應會作出激烈動作始得抱起告訴人甲○
    ○之情狀而言，告訴人甲○○將會全力掙扎、叫喊求救等情，勢必會有家人、鄰
    人或路人等他人知悉，且該圍欄均係鋼鐵製造，告訴人甲○○全力掙扎時，必會
    有擦撞受傷之情，始符事理之常，但依卷附告訴人甲○○提出之八十八年四月三
    十日診斷證明書，顯與所告訴之八十七年十二月二十九日遭恐嚇之行為無關；此
    外，告訴人甲○○均未提出有此等事實之證據，或報警處理之資料，以供本院參
    酌，是告訴人甲○○之指訴，尚乏證據證明屬實。再者，依吾人之社會經驗，若
    一般人處於心生畏懼之情形下，必係請求加害人手下留情，應無再與之爭執，或
    有再為激怒加害人之舉止，或身心處於抖動，而產生此種畏懼之情況，必或係尋
    找求救各種方式，或係畏縮驚嚇不已等等，始足以憑認確有心生畏懼之事實。但
    查告訴人甲○○於本院之供述，被告當天下午四點多在家中，將告訴人甲○○抱
    起欲丟往樓下去，告訴人甲○○之半個身子（即上半身）已在樓（即鋼鐵圍欄）
    外，並告訴告訴人甲○○稱「要不要死，要死一起死」等語，此時告訴人甲○○
    答稱「我不要死，要死你自己死」等語（見本院八十九年五月十二日訊問筆錄）
    ，縱認被告確有將告訴人甲○○抱起等情屬實，但告訴人甲○○仍然以「我不要
    死，要死你自己死」等語與被告爭執，顯見當時之告訴人甲○○並非處於「心生
    畏懼」之情況下，否則豈仍會以如此強硬之語氣與被告爭執。又告訴人甲○○之
    父王瑞南、母乙○○均未親眼目睹被告確有將告訴人甲○○抱上陽台半身在樓外
    ，欲丟往樓下之事實，是其二人亦均無法證明被告確有恐嚇告訴人甲○○之犯行
    。公訴人認被告涉有刑法第三百零五條之恐嚇危害安全罪嫌，徒憑告訴人甲○○
    單一之指訴為其論據，固非無見，然查，除告訴人甲○○唯一之指訴外，復查無
    其他積極之事證，足以證明其指訴與事實相符，揆諸上揭規定及裁判先例意旨，
    應認不能證明被告犯有恐嚇危害安全罪，即應對之為無罪之諭知。原審未查，遽
    為有罪之判決，被告執此上訴，指摘原判決不當，非無理由，應予將原審關於此
    部分之判決撤銷，改諭知被告無罪之判決。
貳、被訴傷害部分
一、聲請簡易判決處刑意旨略以：被告丙○○於八十八年四月二十九日，因細故而與
    其妻甲○○發生爭吵，丙○○竟基於傷害之犯意，以手掌毆打甲○○，致甲○○
    受有左側頸部淤腫之傷害，因認被告涉有刑法第二百七十七條第一項之傷害罪嫌
    云云。
二、按刑法第二百七十七條第一項之罪，須告訴乃論，又案件有未經告訴者，應諭知
    不受理之判決，刑法第二百八十七條前段及刑事訴訟法第三百零三條第三款分別
    定有明文。
三、查本件告訴人甲○○告訴被告丙○○傷害案件，起訴書認係犯刑法第二百七十七
    條第一項之罪，依同法第二百八十七條前段之規定，須告訴乃論。茲甲○○最初
    係於八十八年五月十八日具狀向臺灣板橋地方法院檢察署檢察官申告，有關被告
    於八十八年四月三十日凌晨二點多或三點，打甲○○三巴掌，致其受有左臉頰淤
    腫之傷害，並提出臺灣省立臺北醫院診斷證明書（其中載於同一診斷證明書上之
    右手前臂三處傷痕係於同日九時三十分許或十一時許在豆漿店遭黃世鏹打傷的，
    黃世鏹涉嫌傷害部分另案由本院審理）一紙為證，甲○○並未就被告於八十八年
    四月二十九日，以手掌毆打甲○○，致甲○○受有左側頸部淤腫（上開診斷證明
    書亦無此傷之記載）之傷害事實為告訴，業據被告及甲○○供明在卷，並有八十
    八年五月十八日之陳報狀（附於臺灣板橋地方法院檢察署八十八年度偵字第一一
    三三一號偵查卷）及甲○○之臺灣省立臺北醫院診斷證明書各一份附卷可稽。依
    照上開說明，此部分自應諭知不受理之判決。原審未查，遽為有罪之判決，被告
    執此上訴，指摘原判決不當，非無理由，應予將原審關於此部分之判決撤銷，改
    諭知不受理之判決。
四、至於告訴人甲○○指訴被告丙○○於八十八年四月三十日凌晨二、三時許，在臺
    北縣板橋市○○街一三九號八樓（頂樓加蓋）房間內打其耳光，致其受有左臉頰
    瘀腫傷害之事實，因未據公訴人起訴，本院自無權審判，應由公訴人再為辦理，
    併此明。
據上論斷，應依刑事訴訟法第四百五十五條之一第一項、第三項、第三百六十九條第
一項前段、第三百六十四條、第三百零一條第一項、第三百零三條第三款，判決如主
文。
本案經檢察官蔡顯鑫到庭執行職務。
中      華      民      國      八十九      年    七      月    二十一  日
                                      臺灣板橋地方法院刑事第一庭
                                          審判長  法  官  李行一
                                                  法  官  毛崑山
                                                  法  官  楊千儀
右正本證明與原本無異。
如不服本判決，應於送達後十日內，向本院提出上訴狀（明上訴理由）。
                                                  書記官  王  明
中      華      民      國      八十九      年    八      月    四      日


司法院資訊處製作；財團法人民間司法改革基金會備份。
